臺灣高等法院高雄分院刑事判決
111年度上易字第144號
上  訴  人  臺灣高雄地方檢察署檢察官
上  訴  人  
即  被  告  謝當霖



上列上訴人因被告業務侵占等案件，不服臺灣高雄地方法院109
年度易字第467號，中華民國111年2月25日第一審判決（起訴案
號：臺灣高雄地方檢察署109年度偵字第18139號），提起上訴，
本院判決如下：
    主  文
原判決關於附表編號一、二宣告刑及定執行刑及緩刑部分撤銷。
謝當霖犯附表編號一、二所示之罪，分別處附表編號一、二主文
欄所示之刑。
    事實及理由
壹、程序事項：
　　修正後刑事訴訟法第348條第3項規定：「上訴得明示僅就判
    決之刑、沒收或保安處分一部為之」。則若僅對宣告刑部分
    ，提起上訴，其效力不及於原審所認定之犯罪事實，犯罪事
    實即不在上訴審審查範圍，而應以原審法院所認定之犯罪事
    實，審認原審之宣告刑妥適與否的判斷基礎。本件上訴人即
    檢察官與被告謝當霖（下稱被告）於本院審理中，已陳明其
    上訴係針對原審判決關於量刑部分上訴，（見本院第98頁）
    ，對原審判決所認定之犯罪事實、罪名及沒收事項，則均未
    表示不服。依前述說明，本院僅就原審判決所宣告之刑是否
    妥適進行審理，至於原審判決其他部分，則非本院審查範圍
    ，先予指明。
貳、本案據以審查量刑妥適與否之原審所認定之犯罪事實、所犯
    罪名及宣告刑：
一、犯罪事實：　
　　謝當霖於民國107年1月至109年12月間，係以房屋仲介為業
    ，為從事業務之人，竟意圖為自己或第三人不法之所有：
  ㈠於107年1月間之某日，先受吳宏峻委託洽購高雄市○○區○○街0
    00號房地（下稱A屋），並收受吳宏峻交付用於購買A屋之款
    項新臺幣（下同）64萬8,600元，嗣因A屋未成交，復於107
    年3月29日至同年4月30日間之某日，受吳宏峻委託洽購高雄
    市○○區○○街00號建物（下稱B屋），約定將前述64萬8,600元
    轉為洽購B屋所用，另收受吳宏峻交付用於購買B屋之斡旋金
    10萬元後，竟因家中債務待償，基於業務侵占之犯意，將前
    述因業務關係而持有之74萬8,600元侵占入己。
  ㈡於107年12月間，受吳宏峻委託洽購高雄市○○區○○路00號房地
    （下稱C屋），竟與真實姓名年籍不詳自稱「林秀錦」之成
    年人，基於詐欺取財之犯意聯絡，由「林秀錦」假冒C屋所
    有權人共同向吳宏峻佯稱：需交付斡旋金10萬元，並清償「
    林秀錦」積欠他人之債務30萬元，另補足頭期款差額5萬元
    方能買賣C屋云云，致吳宏峻陷於錯誤，依序於107年12月12
    日、107年12月17日、107年12月18日至同年月31日間之某日
    ，將10萬元、30萬元及5萬元交付謝當霖得手後，將所得45
    萬元交予「林秀錦」。
二、所犯罪名：
　　被告如事實一、㈠所示犯行，係犯刑法第336條第2項之業務
    侵占罪；如事實一、㈡所示犯行，則係犯刑法第339條第1項
    之詐欺取財罪。被告就如事實一、㈡所示詐欺取財犯行，與
    「林秀錦」間有犯意聯絡、行為分擔，應論以共同正犯。被
    告如事實一、㈠、㈡所示犯行，犯罪時、地有別，犯罪手段亦
    有差異，顯係基於各別犯意所為，應予分論併罰。
三、原審宣告刑：　　
    原審審酌被告僅因自身經濟需求，竟以事實一、㈠所示犯行
    侵占告訴人吳宏峻之財物，另與「林秀錦」以一、㈡所示犯
    行詐欺告訴人吳宏峻之財物，造成告訴人受有如事實一、㈠
    、㈡所示財產損害，所為實屬不該；惟念及被告終能坦承全
    部犯行，且先後與告訴人成立和（調）解，有相關和（調）
    解筆錄在卷可稽（偵一卷第11頁；原審法院二卷第243頁）
    ，堪認被告犯後尚非毫無悔悟之意，兼衡被告如卷附前案紀
    錄表所示之前科素行，及審理中自陳之最高學歷、家庭經濟
    狀況（涉及隱私，不予詳載）等一切情狀，分別量處如附表
    編號一至二「主文」欄所示之刑，並就附表編號二主文欄所
    示之刑諭知以1,000元折算1日之易科罰金折算標準；並以被
    告未曾因故意犯罪受有期徒刑以上刑之宣告，有臺灣高等法
    院被告前案紀錄表在卷可稽。審酌被告先後與告訴人達成如
    前述和（調）解書內容所載之協議，並於原審審理中坦承全
    部犯罪事實，堪認被告犯後已有悔悟之意，及賠償告訴人所
    受損害之念，日後當能知所警惕，不再從事犯罪行為，參以
    證人余驊育證稱：被告自108年迄今在台慶不動產任職等語
    （原審法院二卷第223頁），足認被告目前尚有固定工作而
    有支付前述賠償義務之可能，兼衡被告自陳尚有1名未成年
    子女須由其負擔扶養義務，尚無逕對被告施以自由刑之必要
    ，而應量處不具監禁性質之社區處遇措施，以期被告能順利
    復歸於社會，故前述宣告之刑，以暫不執行為適當，爰依刑
    法第74條第1項第1款之規定宣告緩刑3年，以啟自新。復斟
    酌被告尚未履行之和（調）解內容兼採分期給付，為兼顧告
    訴人吳宏峻之權益，爰就附件所示賠償金支付部分併依刑法
    第74條第2項第3款規定，定為本案緩刑宣告所為之負擔；另
    應於緩刑期間參加法治教育2場次，以強化法治概念，避免
    再犯；併依刑法第93條第1項第2款規定，宣告被告應於緩刑
    期間付保護管束。
四、本件爭點：
  ㈠檢察官上訴意旨以：告訴人吳宏峻原係交付64萬8600元委託
    被告購買A屋，另再交付10萬元作為委託購買B屋之斡旋金，
    二者係2獨立之犯罪，而非原判決書所述A屋之64萬8600元轉
    為洽購B屋所用，原判決書犯罪事實一、㈠內容有誤。又被告
    迄未依犯罪事實一、㈠、㈡和調解書內容賠償告訴人129萬860
    0元及57萬元，換言之，未履行和解條件。另原審所處刑度
    ，告訴人認並未參酌被告犯罪惡性與犯罪金額，依比例原則
    為之，且此刑度無法讓被告有所悔悟，使其日後知所警惕。
    是期能撤銷其緩刑，更為適當裁判云云。
  ㈡被告上訴意旨以：被告就犯罪事實一、㈠部分，因與妻離異，
    現為單親，需要獨自扶養小孩，小孩就讀於國小2年級，無
    法自己獨立生活，前妻也無力照料小孩，懇請給被告一次機
    會。因為小孩已經沒有一個正常的家庭與生活，如果被告入
    監執行，小孩沒有人可以照顧起居生活，也怕走入被告後塵
    。希望可以給被告一個自新的機會，被告一定會改過自新，
    教育小孩，帶給小孩正確觀念與生活的童年云云。
五、撤銷原因：　　
　㈠原審論處被告附表編號一、二所示2罪之宣告刑，雖非無見。
    然查：被告僅因自身經濟需求，竟以事實一、㈠所示犯行侵
    占告訴人吳宏峻之財物，另與「林秀錦」以事實一、㈡所示
    犯行詐欺告訴人吳宏峻之財物，造成告訴人受有如事實一、
    ㈠、㈡所示財產損害，所為實屬不該；且犯罪後雖與告訴人吳
    宏峻成立和（調）解，使得原審為緩刑之諭知後，竟沒有還
    錢的意願，不依緩刑條件履行，且絲毫未給付，原審竟為緩
    刑之諭知，尚無法讓被告有所悔悟，使其日後知所警惕，在
    量刑上顯有不當，固非無見。檢察官上訴意旨，就認為告訴
    人吳宏峻原係交付64萬8600元委託被告購買A屋，另再交付1
    0萬元作為委託購買B屋之斡旋金，二者係2獨立之犯罪，並
    非1罪部分，指摘原判決不當。但此部分因被告於偵查中辯
    稱：「這二件應該是連續的，不是二次的時間。」，「因為
    第一間的金額沒有談下來，吳宏峻跟我講說用第一間所交付
    的金額，請我再去談第二間。」（見偵一卷第93頁），就此
    告訴人吳宏峻並未表示任何意見，且吳宏峻於本院審理中，
    亦陳稱：「（A、B屋侵占74萬8600元部分，還了多少錢？）
    都沒有。」，「我有A、B、C三件（按案件C部分已經原審判
    決確定），金額那麼高，相對的沒有按照比例判刑。」（本
    院卷第106、107頁）；檢察官於科刑範圍辯論時，亦論告表
    示：「事實一、二部分，誠如告訴人所述，A屋74萬8600元
    ，B屋45萬元本金完全沒有給付，告訴人被害金額較高，且
    未履行和解條件‧‧。」（本院卷第108頁），均未表示係2 
    獨立之犯罪，此部分檢察官上訴意旨並無證據證明，為無理
    由。另檢察官上訴意旨，以「原審所處刑度，告訴人認並未
    參酌被告犯罪惡性與犯罪金額，依比例原則為之，且此刑度
    無法讓被告有所悔悟，使其日後知所警惕。是期能撤銷其緩
    刑」一節，則有理由；被告上訴意旨，以「希望可以給被告
    一個自新的機會，被告一定會改過自新，教育小孩。」云云
    ，因係被告個人之事由，為無理由。自應由本院將原判決之
    宣告刑及定執行刑及緩刑部分亦應撤銷改判。
　㈡爰審酌被告僅因自身經濟需求，竟以事實一、㈠所示犯行侵占
    告訴人之財物，另與「林秀錦」以一、㈡所示犯行詐欺告訴
    人吳宏峻之財物，造成告訴人受有如事實一、㈠、㈡所示財產
    損害，且被告於原審雖與告訴人成立和（調）解，有相關和
    （調）解筆錄在卷可稽，竟於原審判決後迄未依犯罪調解書
    內容履行和解條件，兼衡被告如卷附前案紀錄表所示之前科
    素行，及審理中自陳之最高學歷、家庭經濟狀況（涉及隱私
    ，不予詳載）等一切情狀，分別量處如附表編號一至二「主
    文」欄所示之刑，並就附表編號二主文欄所示之刑諭知以1,
    000元折算1日之易科罰金折算標準。
六、原判決關於犯罪事實一、㈢所示犯行（即附表編號三），已
    經原審判決確定。
據上論結，應依刑事訴訟法第369條第1項前段、第364條、第299
條第1項前段，判決如主文。
本案經檢察官廖偉程提起公訴，檢察官林敏惠提起上訴，檢察官
高碧霞到庭執行職務。    
中　　華　　民　　國　　111 　年　　7 　　月　　13　　日
                    刑事第四庭    
  　　　　　　　　　            審判長法  官  黃建榮
                                      法  官  陳君杰
                                      法  官  任森銓
以上正本證明與原本無異。
不得上訴。
中　　華　　民　　國　　111 　年　　7 　　月　　13　　日
                                    書 記 官  謝佳育
附錄本判決論罪科刑法條：
刑法第336條
對於公務上或因公益所持有之物，犯前條第1項之罪者，處1年以
上7年以下有期徒刑，得併科15萬元以下罰金。
對於業務上所持有之物，犯前條第1項之罪者，處6月以上5年以
下有期徒刑，得併科9萬元以下罰金。
前二項之未遂犯罰之。
刑法第339條
意圖為自己或第三人不法之所有，以詐術使人將本人或第三人之
物交付者，處5年以下有期徒刑、拘役或科或併科50萬元以下罰
金。
以前項方法得財產上不法之利益或使第三人得之者，亦同。
前二項之未遂犯罰之。
附表：
編號 犯罪事實 主文  一 如事實一、㈠ 謝當霖犯業務侵占罪，處有期徒刑壹年。  二 如事實一、㈡ 謝當霖共同犯詐欺取財罪，處有期徒刑伍月，如易科罰金，以新臺幣壹仟元折算壹日。  三 如事實一、㈢ 此部分已經原審判決確定並送執行。